臺灣高雄地方法院刑事判決　　　　　　　　　　　　九十一年度交易字第六六九號
　　公　訴　人　臺灣高雄地方法院檢察署檢察官
　　被　　　告　甲○○
右列被告因公共危險案件，經檢察官提起公訴（九十一年度偵字第二一七八五號），
本院判決如左：
    主  文
甲○○服用酒類，不能安全駕駛動力交通工具而駕駛，處有期徒刑參月，如易科罰金
，以參佰元折算壹日。
    事  實
一、甲○○明知其自民國九十一年九月三十日晚上六時多許起，飲用保力達滲加米酒
    各二瓶後，已達於反應較慢、感覺減低、思考及個性行為均受影響改變，並影響
    控制與反應能力，而不能安全駕駛動力交通工具之狀態，仍貿然於同（三十）日
    晚上七時三十五分許，騎乘車牌號碼ＸＸＸ─○六一號重機車，沿高雄縣鳥松鄉
    ○○路由東往西方向行駛，行經該路德月樓附近時，適有楊智欽所駕駛「普鉅環
    境工程股份有限公司」所有車牌號碼Ｖ二─四八三九號小貨車停放在該處機車道
    ，從事道路清潔工作，甲○○見狀因酒後反應較慢、操控力減低，因而失控打滑
    ，人車摔倒在地，楊智欽見甲○○人車倒地，即詢問甲○○有無受傷，詎甲○○
    起身後竟遷怒楊智欽，並基於毀損之故意，損壞上開小貨車之車窗玻璃、方向燈
    及鈑金等處（毀損部分未據告訴，雙方並已和解），楊智欽因恐甲○○對其不利
    ，即跑到對面，並向路人借用行動電話報警處理。嗣經警據報到場處理，發現甲
    ○○身上有酒味，而於同（三十）日晚上八時三十六分許對甲○○施以酒精濃度
    測試，吐氣所含酒精成分高達每公升○‧八二毫克，因而查獲。
二、案經高雄縣警察局仁武分局報請台灣高雄地方法院檢察署檢察官偵查起訴。
    理  由
一、訊據被告甲○○固坦認確有自九十一年九月三十日晚上六時多許起，飲用保力達
    滲加米酒各二瓶，並於同（三十）日晚上七時三十五分許，在高雄縣鳥松鄉○○
    路德月樓附近，損壞楊智欽所駕駛停放在該處之車牌號碼Ｖ二─四八三九號小貨
    車車窗玻璃、方向燈及鈑金等，後為警施以酒精濃度測試，吐氣所含酒精成分為
    每公升○‧八二毫克之事實不諱，惟矢口否認上揭犯行，辯稱：當日伊係與友人
    相約在德月樓附近之澄清湖旁釣魚，因一直不見友人前來，即去案發處看看友人
    來了沒，見該小貨車停放在該處，因係轉彎處，經常發生車禍，而該小貨車並無
    開啟車燈，亦無其他警告設施，伊好心欲告知該小貨車駕駛楊智欽將車停放該處
    很危險，但楊智欽自車內探頭出來時，即稱要報警處理，並於下車後一直往對面
    跑去，伊欲問楊智欽為何稱要報警，所以一直追楊智欽，途中伊因而跌倒，並受
    有傷害，起身時即不見楊智欽，伊因一時氣憤，所以才砸車的，故伊雖有飲酒，
    但並無騎乘機車，又伊所有車牌號碼ＸＸＸ─○六一號機車，一直好好的停放在
    人行道上，並無倒地，而伊所有上開機車剛買沒幾天，為何機車會有刮痕，伊並
    不知情云云。然查：
  (一)被告確有自九十一年九月三十日晚上六時多許起，飲用保力達滲加米酒各二瓶，
    並於同（三十）日晚上七時三十五分許，在高雄縣鳥松鄉○○路德月樓附近，損
    壞楊智欽所駕駛停放在該處之車牌號碼Ｖ二─四八三九號小貨車車窗玻璃、方向
    燈及鈑金等，後為警施以酒精濃度測試，吐氣所含酒精成分為每公升○‧八二毫
    克之事實，業據被告於警訊及偵、審時供承不諱，核與證人即在場目擊之楊智欽
    於警訊及偵查時證述之情節大致相符，並有酒精測試單影本乙紙、測試觀察紀錄
    表乙紙、高雄縣警察局舉發違反道路交通管理事件通知單影本乙紙、及高雄縣警
    察局執行交通違規移置保管車輛（空車）收據及領車通知單乙紙等附卷可稽。是
    此部分之事實，堪信屬真實。
  (二)證人即在場目擊之楊智欽於警訊及偵查時證稱：伊係將小貨車停在大埤路東往西
    方向德月樓附近為清潔道路之工作，案發當時伊在車後，突然聽到機車滑倒的聲
    音，見被告騎乘機車，可能因煞車不及滑到，而人車摔倒在機車道上，被告滑倒
    後，機車仍在發動之狀況下，且機車車燈也是亮的，伊見狀好心上前關心，不料
    被告可能因此遷怒於伊，對伊惡言相向，伊即跑到對面向路人借行動電話報警，
    後即見被告動手砸車，致小貨車車窗玻璃、方向燈及鈑金等處損壞等語。證人即
    到場處理之員警徐福詳證述：伊到現場處理時，發現被告機車左前檔泥板有擦痕
    ，是新擦痕，且被告之手肘、腳踝部分有擦傷，應是摔倒所造成之擦傷，並機車
    道上有新油漬，該油漬距小貨車約三點五公尺左右等語。並有車損照片八張、被
    告所受傷害照片三張、現場機車道油漬照片乙張、及車禍現場圖乙紙等附卷可稽
    。綜上，足見被告於九十一年九月三十日晚上七時三十五分許，確騎乘車牌號碼
    ＸＸＸ─○六一號重機車，沿高雄縣鳥松鄉○○路由東往西方向行駛，行經該路
    德月樓附近時，適有證人楊智欽所駕駛車牌號碼Ｖ二─四八三九號小貨車停放在
    該處機車道，被告見狀因酒後反應較慢、操控力減低，因而失控打滑，人車摔倒
    在地等情，堪予認定。
  (三)被告於警訊時辯稱：於九十一年九月三十日晚上七時三十五分許，因伊有飲用保
    力達加米酒約喝二瓶，故無騎乘機車，僅係欲牽回高雄市○○路七十二號住處，
    行經大埤路東往西方向過德月樓約五十公尺處，因車牌號碼Ｖ二─四八三九號小
    貨車停在機車道上，擋到伊的路，因而發生爭執，但並無發生車禍云云，並於偵
    查時辯稱：「機車是放在人行道上，不知何故機車為何會倒」、「（問：為何砸
    車？）證人（即楊智欽）說要報警，我很生氣」、「（問：警訊實在？）實在」
    、「（問：因你喝酒所以沒有騎車？）是」、「（問：機車為何倒？）我不知道
    」、「（問：警局稱要牽車回高市○○路住處？）是」、「（問：你有騎車？）
    沒有」云云，而於本院審理時辯稱：因一直不見友人前來，故去案發處看看友人
    來了沒，見該小貨車停放在該處，因係轉彎處，經常發生車禍，而該小貨車並無
    開啟車燈，亦無其他警告設施，伊好心欲告知該小貨車駕駛楊智欽將車停放該處
    很危險，但楊智欽自車內探頭出來時，即稱要報警處理，並於下車後一直往對面
    跑去，伊欲問楊智欽為何稱要報警，所以一直追楊智欽，途中伊因而跌倒，因此
    而受有傷害，起身時即不見楊智欽，伊因一時氣憤，所以才砸車的，故伊雖有飲
    酒，但並無騎機車，又伊所有車牌號碼ＸＸＸ─○六一號機車，一直好好的停放
    在人行道上，並無倒地，而伊所有機車剛買沒幾天，為何機車會有刮痕，伊並不
    知情云云。準此，被告當時係牽著上開機車，欲返回其高雄市○○路七十二號住
    處，因前開小貨車擋在該路機車道，因而發生爭執？抑或僅係告知證人楊智欽將
    車停放在轉彎處，而無任何警告措施，可能發生車禍危險，當時其機車係停放在
    該處人行道上？被告前後供述不一，相互矛盾。復案發處與被告在高雄市○○區
    ○○路住處，相距至少三公里，有高雄縣市地圖二紙在卷可按，則被告豈會於酒
    後牽著機車，徒步行走如此長之距離，而欲返回其在高雄市○○區○○路之住處
    ？又苟如被告於本院審理時所言，僅係告知證人楊智欽將車停放在轉彎處，而無
    任何警告措施，可能發生車禍危險，當時其機車係停放在該處人行道上，並被告
    於本院審理時供稱：伊所有上開機車剛買沒幾天，為何機車會有刮痕，伊並不知
    情云云，則被告所有車牌號碼ＸＸＸ─○六一號機車，焉會有左前檔泥板處擦痕
    之損害？且被告如僅係好心告知證人楊智欽將車停放該處很危險，則衡情證人楊
    智欽何須即稱要報警，並跑到對面，向路人借用行動電話報警處理？復被告即係
    好心勸導證人楊智欽勿將小貨車停放該處，恐生危險，於其勸導時，證人楊智欽
    稱要報警處理，則衡情被告豈會因證人楊智欽莫名其妙稱欲報警，並跑到對面，
    即僅因欲詢問證人楊智欽為何口出此言，而追趕證人楊智欽？並僅因證人楊智欽
    稱要報警，即於氣憤下砸損前開小貨車之車窗玻璃、方燈及鈑金等處？又被告果
    係在追趕證人楊智欽時跌倒，則其手部及腳踝等處焉會受有如此嚴重之擦傷？綜
    上，益徵被告當時確係騎乘車牌號碼ＸＸＸ─○六一號重機車，行經高雄縣鳥松
    鄉○○路德月樓附近時，突見證人楊智欽所駕駛車牌號碼Ｖ二─四八三九號小貨
    車停放在該處機車道，因酒後反應較慢、操控力減低，因而失控打滑，人車摔倒
    在地，致其機車左前檔泥板處受有擦痕之損害，並造成其手部及腳踝等處受有擦
    傷之傷害甚明。
  (四)按刑法第一百八十五條之三規定所謂「不能安全駕駛」，係抽象危險犯，本不以
    發生具體危險為必要，而依醫學實驗證明所得經驗法則，對於吐氣酒精濃度達每
    公升○．二五毫克以上時，將使駕駛人產生複雜之技巧障礙、駕駛能力變壞之行
    為表現，肇事比率比一般未飲酒時高出二倍，而吐氣酒精濃度達每公升零點五毫
    克以上時，將使駕駛人產生平衡感與判斷力障礙升高，肇事比率比一般未飲酒時
    高出十倍，甚而如吐氣酒精濃度達每公升零點七五毫克時，駕駛人將產生明顯酒
    醉、步履蹣跚之行為狀態，其肇事比率比一般高二十五倍（參見蔡志中著，對飲
    酒不能安全駕駛之執法研究，司法院第四十六期業務研究會講義）。本件被告甲
    ○○於案發後測得其呼氣中之酒精濃度為每公升○．八二毫克，已如前述，依據
    上開研究報告之結論，佐以被告酒後騎乘機車，操控失當，因而摔倒在地等情，
    足認被告案發當時已因服用酒類導致其反應變慢、感覺減低、思考及個性行為亦
    均受影響而改變，並影響控制與反應能力，而已達於不能安全駕駛動力交通工具
    之情狀。
  (五)綜上所述，本件事證明確，被告上開酒後駕車之公共危險犯行，應堪認定。
二、核被告甲○○所為，係犯刑法第一百八十五條之三服用酒類不能安全駕駛動力交
    通工具而駕駛罪。本件雖經檢察官以被告犯後態度不佳，飾詞狡辯，毫無悔意，
    顯見法治觀念淡薄，又酒後不開車，為政府施政重點，且報章雜誌亦多所宣導，
    無非期能減少無辜傷亡，被告明知故犯，毫不尊重生命等情，具體求處被告有期
    徒刑五月，且不宜為緩刑之宣告。審酌被告之品行，於飲酒後酒精濃度達每公升
    ○‧八二毫克之情況下，仍貿然騎乘機車行駛於公眾往來之道路上，無視於公眾
    生命財產安全之情狀，惟該案被告因酒醉失控，僅係單純造成自身人車倒地，並
    無致他人受有損害，所犯情節，及犯後仍矯言卸責，不知省悟等一切情狀，爰酌
    情量處如主文所示之刑，並諭知易科罰金之折算標準，以資懲儆。
據上論斷，應依刑事訴訟法第二百九十九條第一項前段，刑法第一百八十五條之三、
第四十一條第一項，罰金罰鍰提高標準條例第二條，判決如主文。
中      華      民      國      九十一    年    十一    月    二十七    日
                                  臺灣高雄地方法院交通法庭
                                      法  官   洪榮家
右正本證明與原本無異。
如不服本判決，應於判決送達後十日內，向本院提出上訴狀。
                                      書記官   陳寰瑛
中      華      民      國      九十一    年    十一    月    二十七    日
附錄本案論罪科刑法條全文：
刑法第一百八十五條之三
  服用毒品、麻醉藥品、酒類或其他相類之物，不能安全駕駛動力交通工具而駕駛者
  ，處一年以下有期徒刑、拘役或三萬元以下罰金。
